臺灣高雄地方法院民事判決　　　　　　110年度鳳小字第732號
原　　　告　邱明璋　
被　　　告　蔡柏芸　
訴訟代理人　廖文甄　
上列當事人間請求返還不當得利等事件，本院於民國110年10月
26日言詞辯論終結，判決如下：
    主      文
一、被告應給付原告新臺幣（下同）200 元，及自民國（下同）
    110 年7 月28日起至清償日止，按週年利率5 ％計算之利息
    。
二、原告其餘之訴駁回。
三、訴訟費用1,000元由原告負擔。
四、本判決第1項得假執行。
    事實及理由
一、按小額訴訟之訴狀送達後，原告不得將原訴變更或追加他訴
    ，但在民事訴訟法第436 條之8 第1 項之範圍內所為，且請
    求之基礎事實同一者，擴張應收判決事項之聲明者，不在此
    限，民事訴訟法第436 條之15、第436 條之23、第436 條第
    2 項、第255 條第1 項但書第2 款及第3 款定有明文。查原
    告起訴時原請求被告給付1 萬1,083 元，並以民法第179 條
    規定為其請求權基礎（本院卷第14頁）；嗣以訴之變更追加
    狀擴張訴之聲明為9 萬7,783 元（本院卷第203 頁），並於
    訴110 年10月26日言詞辯論程序確認除不當得利之法律關係
    外，另追加民法第226 條第1 項、第347 條準用第359 條、
    第227 條第1 項準用給付不能規定為請求權基礎（見本院卷
    第316 及317 頁），核原告係基於相同之基礎事實，追加請
    求權基礎，及為擴張應受判決事項之聲明，揆諸前揭法條規
    定，原告所為上開請求權基礎之追加及聲明之擴張，應予准
    許。
二、原告主張：原告前於民國（下同）105 年12月25日向被告承
    租門牌號碼為高雄市○○區○○○○街000 號15樓之1 之房
    屋（下稱系爭房屋），約定租賃期間自106 年1 月1 日起計
    ，每月租金為新臺幣（下同）1 萬5,000 元，押租金為3 萬
    元，並簽立有系爭房屋租賃契約書1 紙（下稱系爭租賃契約
    ），嗣兩造雖合意於110 年3 月31日終止系爭租賃契約，且
    被告已返還惟被告仍應給付原告9 萬7,783 元，原告請求項
    目、金額及理由如下：
㈠、系爭租賃契約第7 條第2 款雖約定應由原告負擔管理費，惟
    管理費中尚包含汽車停車位之管理費用，而原告並未使用汽
    車停車位，故兩造協議由原告代被告繳付每月停車位管理費
    200 元，並由原告每月之租金均會先扣除該停車位管理費後
    再給付予被告，故原告每月實際給付被告之金額為1 萬4,80
    0 元，又原告106 年1 月份給付租金並未扣除停車管理費20
    0 元，依不當得利之規定，原告得請求被告返還代墊之106
    年1 月份之停車位管理費200 元。
㈡、依土地法第98條規定，以現金為租賃之擔保者，其現金利息
    視為租金之一部，故原告簽立系爭租賃契約而以現金交付予
    被告收受之押租金，自應依上開土地法之規定，將押租金所
    生之利息視為租金之一部，惟被告並未將押租金所生利息抵
    充租金，故押租金所生之利息在未抵充部分租金之情形下，
    被告即受有相當於押租金利息之不當得利1 萬零883 元，被
    告自應將該不當得利返還予原告。
㈢、又系爭房屋有漏水問題，被告並未依照系爭租賃契約債之本
    旨給付無瑕疵之租賃房屋予原告使用，原告已於109 年2 月
    7 日告知被告漏水問題，惟被告並未修繕處理，故原告依民
    法第226 條第1 項、第347 條規定準用第359 條規定、及第
    227 條第1 項準用給付不能之規定，請求擇一為原告有利之
    判決，判命被告給付原告8萬6,700元。
㈣、並聲明：被告應給付原告9 萬7,783 元，及自訴之變更追加
    狀繕本送達亦翌日即110 年7 月28日起至清償日止，按週年
    利率5 ％計算之利息。
三、被告則以：被告願意返還原告代繳106 年1 月份停車位管理
    費200 元。惟系爭租賃契約第6 條第2 項已約定租期屆滿後
    ，被告無息返還押租金予原告，故原告主張押租金有孳息產
    生並得視為租金一部，並無理由。被告不否認原告有於109
    年2 月7 日告知系爭房屋漏水一事，惟後續被告欲處理該漏
    水問題時，原告均消極以對，被告無從為之修繕，且原告自
    告知系爭房屋漏水一事後，既未積極催告被告修繕，也未自
    行修繕後請求被告償還修繕費用或於租金中扣除，足見原告
    所稱漏水問題並未影響到系爭房屋之完整使用，原告於系爭
    租賃契約合意終止後，卻以系爭房屋漏水為由，請求被告損
    害賠償其損失或請求減少租金，均無理由等語置辯。原告之
    訴駁回。
四、兩造不爭執及爭執事項：
㈠、不爭執事項：
  1.被告因長年居住國外，系爭房屋之租賃及管理，均交由訴外
    人廖蔡英美代理及負責。
  2.原告於105 年12月25日與被告就其所有之系爭房屋簽訂租賃
    契約，每月租金為1 萬5,000 元，押租金為3 萬元，租期自
    106 年1 月1 日起，至雙方合意於110 年3 月31日終止。原
    告自106 年2 月份起，均會自租金中扣除代被告繳付停車位
    管理費200 元，原告每月實際給付被告金額為1 萬4,800 元
    。被告尚未給付原告106 年1 月車位管理費200 元。
  3.原告代為修繕系爭房屋之廚房水槽漏水，租金扣除修繕費用
    222 元後，原告106 年3 月10日實際繳付租金為1 萬4,578
    元；原告代為修繕系爭房屋頂樓抽水馬達，租金扣除修繕費
    用5,000 元後，原告107 年5 月8 日實際繳付租金為9,800
    元；原告代為修繕系爭房屋客廳冷氣電路板，租金扣除修繕
    費用800 元，原告107 年8 月1 日實際繳付租金為1 萬4,00
    0 元。
  4.原告因系爭房屋有漏水問題，於109 年2 月7 日以電話簡訊
    傳送照片告知廖蔡英美。原告並未定期限請廖蔡英美修繕漏
    水問題，亦未告知廖蔡英美若未修繕完畢將終止系爭房屋之
    租賃契約，原告亦未自行修繕漏水問題而請廖蔡英美償還修
    繕費用，或於租金中扣除修繕費用。
㈡、爭執事項：
  1.原告請求被告返還106 年1 月份之車位管理費200 元，是否
    有理由？
  2.原告請求被告返還押租金自106 年1 月1 日起至110 年3 月
    31日止，押租金利息1 萬零883 元，有無理由？
  3.原告主張因系爭房屋漏水而受有損害，原告請求被告賠償或
    減少租金8 萬6,700 元，有無理由？
五、本院得心證之理由：
㈠、關於請求返還106年1月份停車位管理費200元部分：
    被告對原告有代繳106 年1 月份停車位管理費200 元一節，
    並不爭執，且同意返還原告代繳之停車位管理費（本院卷第
    174 頁），故原告依不當得利法律關係請求被告給付200 元
    ，為有理由。
㈡、關於請求返還押租金利息1萬零883元部分：
  1.按以現金為租賃擔保者，其現金利息視為租金之一部，土地
    法第98條第1 項固定有明文，惟該項規定非不得以當事人之
    合意排除之（最高法院56年台上字第2009號判決意旨參照）
    。是依上開最高法院判決意旨，土地法第98條非屬強行規定
    而得由租賃契約雙方當事人合意排除其適用。
  2.查，系爭租賃契約第6 條第1 項約定：「押租金新臺幣參萬
    元整。承租人應於簽訂本契約之同時給付出租人；押租金給
    付後，承租人應另支付租金」、第2 項：「前項押租金，出
    租人應於租期屆滿，承租人依約履行債務並交還房屋時無息
    返還之」，足見兩造係合意系爭租賃契約之押租金於系爭租
    賃契約終止而於原告返還系爭房屋後，由被告無息返還予原
    告，故系爭租賃契約之押租金於租賃期間並無孳息產生，原
    告主張押租金生有孳息並得視為租金一部，應屬誤會，原告
    主張被告應將未能抵充租金之押租金之孳息即1 萬零833 元
    返還予原告，實無理由，應予駁回。
㈢、關於系爭房屋漏水而請求債務不履行之損害賠償或減少租金
    8萬6,700元 部分：
  1.按因可歸責於債務人之事由，至給付不能者，債權人得請求
    損害賠償，民法第226 條第1 項定有明文。所謂給付不能，
    係指債務人所負之債務不能實現，已無從依債務本旨為給付
    而言。查，原告雖於109 年2 月7 日有告知被告系爭房屋有
    漏水之情，惟原告並未因所稱漏水問題而有完全無法使用系
    爭房屋之情（本院卷第317 頁），故原告依民法第226 條第
    1 項規定請求被告負債務不履行之損害賠償責任，難認有理
    由。
  2.次按出租人應以合於所約定使用收益之租賃物，交付承租人
    ，並應於租賃關係存續中，保持其合於約定使用、收益之狀
    態，民法第423 條定有明文。次按民法債編各論關於買賣之
    相關規定，於買賣契約以外之有償契約準用之，民法第347
    條亦有明定。是依民法第347 條準用同法第354 條第1 項物
    之瑕疵擔保責任之規定，出租人除應交付合於約定使用收益
    狀態之租賃物予承租人，並應擔保租賃物無滅失或減少其通
    常效用或契約預定效用之瑕疵。另依民法第347 條規定準用
    同法第359 條前段規定：買賣因物有瑕疵，而出賣人依前5
    條之規定，應負擔保之責者，買受人得解除其契約或請求減
    少其價金。但依情形，解除契約顯失公平者，買受人僅得請
    求減少價金；準用第365 條第1 項規定：買受人因物有瑕疵
    ，而得請求減少價金者，其請求權於買受人依第356 條規定
    為通知後6 個月間不行使或自物之交付時起經過5 年而消滅
    。是以，租賃物若有瑕疵，而出租人應負瑕疵擔保責任者，
    承租人得請求減少租金。而此減少租金請求權一經行使，即
    生減少租金之效果，應屬形成權之性質，是承租人減少租金
    請求權之除斥期間，其期間經過時權利即告消滅。查，原告
    於109 年2 月7 日通知被告系爭房屋有漏水問題後，亦於
    110 年10月26日言詞辯論程序自承未於6 個月內行使減少租
    金請求權（本院卷第318 頁），加諸兩造已合意終止系爭租
    賃契約，故原告請求減少已終止之系爭租賃契約之租金，亦
    無所據。原告雖另稱被告有故意不告知漏水瑕疵云云，然原
    告並未舉證以實其說，僅以被告未詢問何處有漏水及漏水狀
    況為何而為被告有故意不告知系爭房屋有漏水之推論，原告
    之主張純屬個人主觀之臆測，故原告關於被告故意不告知系
    爭房屋漏水瑕疵之主張，亦難認可信。
  3.末按因可歸責於債務人之事由，致為不完全給付者，債權人
    得依關於給付遲延或給付不能之規定行使其權利；租賃關係
    存續中，租賃物如有修繕之必要，應由出租人負擔者，承租
    人得定相當期限，催告出租人修繕，如出租人於其期限內不
    為修繕者，承租人得終止契約或自行修繕而請求出租人償還
    其費用或於租金中扣除之，民法第227 條第1 項及第430 條
    分別定有明文可參。查，系爭房屋縱有原告所稱之漏水瑕疵
    而可歸責於被告，惟原告並未舉證已定期催告被告修繕而被
    告拒絕履行，亦未舉證有修繕該漏水瑕疵而請求被告償還其
    修繕費用或於租金中扣除，是原告所稱之漏水是否有造成原
    告損害或無法使用系爭房屋之一部或全部，已非無疑，原告
    既未能舉證因系爭房屋有漏水瑕疵有何損害發生，則原告主
    張依不完全給付請求被告賠償損害所致損失，即無所據。
  4.承上，原告主張依民法第226 條第1 項及民法第227 條第1
    項規定，請求被告負債務不履行之損害賠償責任，及主張依
    租賃契約準用民法買賣瑕疵擔保責任規定請求減少租金，均
    無理由，如上所述，則關於原告請求被告給付之8 萬6,700
    元金額係如何計算，即無庸探究，併予敘明。
六、綜上所述，原告依不當得利之法律關係，請求被告給付200
    元，及自110 年7 月28日起至清償日止，按週年利率5 ％計
    算之利息，為有理由，應予准許，逾此範圍之請求，即屬無
    據，應予駁回。
七、本件係就民事訴訟法第436 條之8 適用小額訴訟程序所為被
    告敗訴之判決，依同法第436 條之20規定，應依職權宣告假
    執行。
八、本件判決基礎已臻明確，兩造其餘攻防方法及所提證據，經
    本院斟酌後，核與判決結果不生影響，故不另一一論述，併
    此敘明。
九、又本件應適用小額訴訟程序，依民事訴訟法第436 條之19第
    1 項規定，法院為訴訟費用之裁判時，併確定訴訟費用額為
    1,000 元。另原告之訴雖一部有理由、一部無理由，然審酌
    本件原告勝訴金額與請求金額間懸殊比例，是本院認應依民
    事訴訟法第79條規定，酌量情形由原告負擔全部訴訟費用1,
    000 元。
中    華    民    國   110    年    11    月    8     日
                  鳳山簡易庭  法     官   林育丞
以上正本係照原本作成。
民事訴訟法第436條之24第2項：對於本判決之上訴，非以違背法
令為理由，不得為之。
如對本判決上訴，須於判決送達後20日內向本院提出上訴狀，並
須表明原判決所違背之法令及其具體內容與依訴訟資料可認為原
判決有違背法令之具體事實之上訴理由。（均須按他造當事人之
人數附繕本）。
中    華    民    國   110    年    11    月    8     日
                              書  記  官